【裁判字號】    89,易,250
【裁判日期】    890713
【裁判案由】    違反國家安全法等
【裁判全文】
臺灣桃園地方法院刑事判決                          八十九年度易字第二五號
    被      告  乙○○
                己○○
                丙○○
                甲○○
                庚○○
                丁○○
    右二人共同
    選任辯護人  辛○○
    被      告  戊○○
右列被告因違反國家安全法等案件，經檢察官提起公訴（八十八年度偵字第一四九二
五號、第一六一九五號，第一七六０七號），本院判決如左：
        主  文
乙○○共同違反不得使大陸地區人民非法進入臺灣地區之規定，處有期徒刑貳年陸月
，併科罰金新台幣拾萬元，罰金如易服勞役，以罰金總額與陸個月之日數比例折算
。扣案變造甲○○（貼己○○照片）身分證影本壹張，變造庚○○（貼丙○○照片）
身分證及退伍證影本各壹張，變造丁○○（貼丙○○照片）身分證及退伍證遺失證明
書（八八柱義字第五０二０號）上變造之丙○○照片各壹張，「甲○○」名義（實貼
己○○照片）之中華民國護照（護照號碼Ｍ00000000號）壹本，「甲○○」
、「庚○○」、「丁○○」名義之「普通護照入出境許可申請書」上偽造之「甲○○
」、「庚○○」、「丁○○」署押各壹枚，均沒收。
己○○共同行使偽造私文書，足以生損害於公眾及他人，處有期徒刑柒月，扣案變造
甲○○（貼己○○照片）身分證影本壹張，「甲○○」名義（實貼己○○照片）之中
華民國護照（護照號碼Ｍ00000000號）壹本，「甲○○」名義（實貼己○○
照片）之「普通護照入出境許可申請書」上偽造之「甲○○」署押壹枚均沒收。
丙○○共同行使偽造私文書，足以生損害於公眾及他人，處有期徒刑柒月，扣案變造
庚○○（貼丙○○照片）身分證及退伍證影本各壹張，變造丁○○身分證上所貼丙○○照片壹張、變造丁○○退伍證遺失證明書上所貼丙○○照片壹張、偽造「庚○○」
、「丁○○」名義之「普通護照入出境許可申請書」上偽造之「庚○○」、「丁○○
」署押各壹枚及丙○○照片貳張均沒收。
戊○○共同行使偽造私文書，足以生損害於公眾及他人，處有期徒刑伍月，扣案變造
丁○○身分證上所貼丙○○照片壹張、變造丁○○退伍證遺失證明書上所貼丙○○照
片壹張、偽造「丁○○」名義之「普通護照入出境許可申請書」上偽造之「丁○○」
署押壹枚及丙○○照片貳張均沒收。
甲○○、庚○○、丁○○均無罪。
        事  實
一、乙○○曾於民國八十六年間因違反臺灣地區與大陸地區人民關係條例案件，共同
    連續違反不得使大陸地區人民非法進入臺灣地區之規定，經臺灣高雄地方法院判
    處有期徒刑一年，併科罰金新台幣（下同）三十萬元，罰金如易服勞役，以罰金
    總額與六個月之日數比例折算，緩刑四年，詎仍不知悔改，與不詳人數、姓名之
    大陸地區人民及臺灣地區人民，基於犯意聯絡，合組使大陸地區人民進入臺灣地
    區之偷渡集團（即俗稱人蛇集團），其犯罪方式係每名偷渡客以人民幣三萬元或
    美金三萬元不等之代價，將欲至臺灣地區打工，或經由臺灣地區再持用偽造之證
    件轉偷渡至第三國之大陸地區人民，未經內政部警政署入出境管理局之許可，以
    漁船經由海運方式偷渡進入臺灣地區。八十八年八月十五日晚上十時許，大陸地
    區人民己○○、丙○○等十人，經由前開人蛇集團之安排，由大陸地區福建省平
    潭縣登上大陸籍漁船，趁夜出海，於航行至外海後，改換搭臺灣籍漁船，同年月
    十七日晚上十二時許，船隻臨近臺灣沿岸時，再以快艇接駁方式，由臺灣西部某
    不詳地點上岸，上岸後隨即由臺灣地區之人蛇成員以車輛分別載送至各地，己○○、丙○○因係欲再偷渡至美國，乃由該人蛇集團成員以車輛接運至臺灣中部某
    不詳地點山區藏匿，於藏匿期間，為使潘、李二人得順利持用偽造之中華民國護
    照偷渡美國，乙○○乃於八十八年八月中旬某日在屏東縣長治鄉甲○○住處，向
    不知情而欲出國前往大陸地區旅遊之甲○○、庚○○佯以其有朋友在旅行社服務
    ，遊說可代為辦理出國護照，使古、鄧二人不疑，而分別交付身分證及退伍證，
    乙○○順利取得甲○○、庚○○二人之身分證及退伍證後，旋基於概括犯意，將
    此表示一定身分、能力、品行之甲○○、庚○○之身分證、退伍證，以分別換貼
    己○○、丙○○照片之方式，變造該特種文書，隨於八十八年八月三十日持上開
    變造之身份證、退伍證，前往設於彰化縣彰化市○○○路之百洲旅行社，填寫「
    甲○○」、「庚○○」之「普通護照入出境許可申請書」之私文書二份，並偽造
    「甲○○」、「庚○○」署押於該申請書上，利用該不知情旅行社職員林享芬於
    同年月三十一日持以向外交部領事局台中服務處送件，表示係甲○○、庚○○申
    請辦理中華民國護照之意，足以生損害於甲○○、庚○○及戶政、入出境管理之
    正確性，並使不知情外交部領事局台中服務處承辦護照業務之公務員，將「甲○○」欲申請中華民國護照及出境之不實事項登載於職務上所掌之公文書，並發給
    「甲○○」名義實貼上己○○照片之中華民國護照（護照號碼：Ｍ000000
    00號）一本，而「庚○○」之護照申請案，則因鄧某尚在假釋保護管束期間而
    否准其申請；八十八年九月四日乙○○至百洲旅行社向林享芬表示欲領回其所委
    辦之證件，於知悉「庚○○」之申請案被退件後，除領回「甲○○」、「庚○○
    」之身分證、退伍證外，並於前開申領得之「甲○○」名義護照上持照人簽名欄
    上偽造「甲○○」署押，及為「甲○○」辦理參加美西觀光團手續，並繳納團費
    二萬五千元，乙○○於取回前開證件，旋前往屏東縣長治鄉分別將證件返還甲○○及庚○○後，對於丙○○仍未取得護照一事，仍存僥倖之心，再於八十八年九
    月八日至屏東縣屏東市○○○路「歐力歐撞球場」，以「陳貽雲」之化名向不知
    情之丁○○表示可為其代辦出國護照及台胞證，使丁○○信以為真，而再取得丁○○之身分證、退伍證遺失證明書，旋承上開犯意加以變造改貼丙○○照片後，
    交由與其有犯意聯絡之戊○○，利用不知情之設於彰化縣彰化市○○路三００號
    之永通旅行社職員持向外交部領事局台中服務處行使，並填寫「丁○○」之「普
    通護照入出境許可申請書」之私文書一份，表示係丁○○欲申請護照及出境之意
    ，亦足以生損害於丁○○及戶政、入出境管理之正確性。八十八年九月二十一日
    下午某時，己○○、丙○○二人，由不詳姓名之人蛇集團成員將其二人由中部山
    區之藏匿地點帶至高速公路彰化交流道附近交給乙○○，乙○○隨即帶領潘、李
    二人搭乘遊覽車北上桃園，當晚投宿於桃園市之怡和緣商務中心，翌日（二十二
    日）上午八時許，乙○○帶領潘、李二人至桃園中正國際機場，因事前得知以變
    造之丁○○證件申請之護照亦未獲准，而戊○○並已於九月十四日經臺中縣警察
    局東勢分局查獲，恐已生變卦，乃於同日九時三十分許，在中正機場出境大廳向
    負責帶隊出國赴美之四季旅行社領隊張建國，謊稱其姓黃，詢以「甲○○」因地
    震關係，可否暫緩出國而取回「甲○○」之護照，經張建國表示「甲○○」本入
    未到場，且護照已繳回公司等為由加以拒絕，乙○○、己○○、丙○○三人隨即
    在機場長榮航空公司櫃台前為埋伏之警員當場查獲，並於己○○、丙○○身上分
    別取出變造之「甲○○」、「庚○○」身分證影本各一張，並循線查獲變造丁○○身分證退伍證遺失證明書各一張，甲○○名義之中華民國護照（護照號碼：Ｍ
    00000000號）一本、偽造甲○○、庚○○、丁○○之「普通護照入出境
    許可申請書」各一張、丙○○照片二張等物。
二、案經臺灣桃園地方法院檢察署檢察官指揮內政部警政署刑事警察局及台中縣警察
    局東勢分局偵查提起公訴。
        理  由
壹、有罪部分：
一、訊據被告乙○○固不否認有向被告甲○○、庚○○、丁○○等人取得身分證、退
    伍證（丁○○部分係退伍證遺失證明書），惟辯稱係「陳貽雲」要其幫忙取得該
    等證件，且該證件係渠各以一萬元之代價向古、鄧、邱等三人分別借得，又該身
    分證、退伍證上之照片非其所變造，係「陳貽雲」變造後以每張三千元代價交給
    伊送至旅行社送件，伊並無與人蛇集團掛勾，伊係貪圖小利由「陳貽雲」以一萬
    元之代價，受託至高速公路彰化交流道附近將己○○、丙○○二人帶至中正機場
    搭機出境，伊並無違反臺灣地區與大陸地區人民關係條例及偽造文書犯行等語。
    被告己○○、丙○○對於由大陸地區經由人蛇集團安排，以各三萬元美金之代價
    ，未經內政部警政署入出境管理局許可，而偷渡進入臺灣地區，並欲持用變造之
    身分證影本、偽造之中華民國護照偷渡出境前往美國之事實，坦承不諱，惟否認
    有偽造文書犯行，辯稱當初伊在大陸地區時，負責接洽之人告訴伊到臺灣後就會
    有合法之護照出境云云。被告戊○○對於將變造之丁○○身分證及退伍證遺失證
    明書，持以委託永通旅行社職員向外交部領事局台中服務處申辦中華民國護照之
    事實，固不否認，惟辯稱係其妻舅即被告乙○○要其代為辦理，乙○○並無給伊
    報酬，伊並不知該證件係屬變造等語。
二、經查：
    (一)被告乙○○於偵查時在其所親書之「自白書」中自承渠係利用被告己○○、丙○○二人之叔叔所匯之美金五千元幫他找人去辦理偷渡，並交給「陳貽雲」去
      買身分證。（見八十八度偵字第一四九二五號第二十六頁）等語，惟被告甲○○、庚○○、丁○○等三人之身分證、退伍證（退伍證遺失證明書），均係渠
      等親自交付被告乙○○用以辦理護照乙節（庚○○係透過甲○○交付），迭據
      甲○○、庚○○、丁○○於警訊、偵查及本院審理時供承在卷，且此項事實，
      復為被告乙○○所不否認，則該等證件既係乙○○親自向甲○○等人佯以代辦
      護照而取得，被告乙○○於經警查獲後，在偵查中時，於其所書之自白書中陳
      稱係「陳貽雲」去買身分證，其前後之供述，已有未合。
    (二)被告乙○○於向被告庚○○及丁○○佯以為渠等辦理出國護照時，均自承渠為
      「陳貽雲」，並分別交付印有「藍天旅行社、陳貽雲、地址：高雄市○○○路
      一二二號、電話000000000」名片一張之事實，業據被告庚○○、丁○○供承在卷，此亦為被告乙○○所不否認，並有上開名片一張扣案可稽，苟
      被告乙○○確如其所稱係經被告甲○○、庚○○、丁○○等三人同意，各以一
      萬元之代價借用渠等之身分證、退伍證使用，則乙○○何須冒名「陳貽雲」名
      義，並交付該名片，又名片上藍天旅行社之電話，警訊時由承辦警員試打，惟
      撥通後該電話之使用人為「鐵氟龍汽車美容」，地址則為高雄市○○路四三一
      號，亦與名片上之登載藍天旅行社、高雄市○○○路一二二號不符，有該警訊
      筆錄存卷可查（參八十八年度偵字第一四九二五號卷第七十九頁反面），顯見
      該名片係被告乙○○為掩飾其犯行刻意偽造。
    (三)被告乙○○辯稱渠僅係受「陳貽雲」之託，代為以變造證件申請護照，並代為
      將己○○、丙○○送至中正機場云云，然查被告乙○○將變造甲○○、庚○○
      證件送件至百洲旅行社，利用不知情之旅行社職員代為向主管機關申請護照，
      嗣後經旅行社通知取回「甲○○」護照時，乙○○曾代「甲○○」繳交赴美觀
      光團費二萬五千元，且送件、取件均係乙○○辦理等語，已據百洲旅行社職員
      林享芬於警訊時證述明確，被告乙○○如僅係受「陳貽雲」之託代為送件、取
      件，則其何需代為辦理參加赴美觀光團並繳交團費？
    (四)關於「陳貽雲」，被告乙○○自承其與「陳貽雲」認識二年或三年（見八十八
      年度偵字第一四九二五號卷第八十八頁第八行、第一百二十二頁反面倒數第一
      行），而被告戊○○係透過乙○○之介紹才認識「陳貽雲」的，乙○○對「陳
      貽雲」之特徵描述為：「年齡約三十六歲，身高約一百六十公分，身材矮胖，
      蓄平頭」（見八十八年度偵字第一四九二五號卷第一頁反面倒數第二行），然
      此與被告戊○○供稱：「我是民國七十三年在林口當兵認識他（陳貽雲）的，
      他身高約一百七十五公分，留西裝頭，戴銀框近視眼鏡．．．」（見八十八年
      度偵字第一六一九五號卷第五頁反面第四行）之供詞，顯然不符；又戊○○於
警訊時，經訊以為何將丁○○證件送至永通旅行社時，答以：「這些資料都是
      陳貽雲於八十八年九月八日十八時許到我家裏來找我，聲稱丁○○是其外甥，
      請我將（丁○○）身分證及退伍證遺失證明書拿去旅行社申辦護照，於是八十
      八年九月九日我便就近到永通旅行社辦理，直至八十八年九月十四日十一時許
      ，陳貽雲打電話告訴我說丁○○身分證、退伍證遺失證明書已經回到旅行社了
      ，叫我去拿，我便又到旅行社去，就被警方查獲」、「八十六年底，有一次在
      屏東市路上碰見陳貽雲」（見同上卷第五、六頁），則依戊○○於警訊之供述
      ，顯然戊○○應與「陳貽雲」甚為熟識，惟戊○○嗣於本院審理時，盡翻前詞
      ，改稱渠從未見過「陳貽雲」，是乙○○將丁○○證件交給伊辦的，乙○○跟
      伊說如有人問起就說是「陳貽雲」要伊辦的，警訊時不敢說實話，是因乙○○
      是其妻舅等語（見本院八十九年六月二十六日審理筆錄），前後竟有如此之矛
      盾；再被告乙○○於警訊時供稱：「我將丁○○之身分證、退伍證遺失證明書
      交由「小陳」變造，隔天「小陳」就將該變造好之證件交給我妹婿戊○○，以
      三千元代價請我妹婿代為送件」（見八十八年度偵字第一四九二五號卷第八十
      七頁），惟此亦與戊○○供稱乙○○要其送件，並未給伊金錢（見本院八十九
      年六月二十六日審理筆錄）之供詞不符，益徵被告乙○○所指之「陳貽雲」之
      人，並不存在，顯係乙○○所虛擬用以規避犯行之託詞，而被告戊○○既明知
      丁○○之證件係乙○○所交付，然於警訊、偵查時囿於乙○○為其妻舅，為圖
      卸責，竟依乙○○之言，謊稱係「陳貽雲」所交付，且將其與「陳貽雲」認識
      交往之時間、地點亦虛擬陳述，恍若真實，足證戊○○明知乙○○所交付之丁○○證件係屬變造，並與乙○○基於犯意聯絡，將乙○○所交付之前開變造證
      件，持以利用不知情之永通旅行社職員向外交部領事局台中服務處申請丁○○
      之護照至明，被告戊○○所辯不知情云云，為飾卸之詞，不足採信。
    (五)被告乙○○設於台灣銀行屏東分行第000000000000號帳戶（八十
      八年八月二十日開戶），於八十八年九月二日有一筆由美國匯入之美金五千元
      匯款，有臺灣銀行綜合存款印鑑卡、往來明細查詢、代轉帳支出傳票、匯入匯
      款紀錄、付款通知書等在卷可稽，被告雖辯稱該帳戶係「陳貽雲」要其開設，
      而該筆匯款係人蛇集團匯給「陳貽雲」做為購買證件及己○○、丙○○在臺期
      間及前往美國之費用云云，然查，「陳貽雲」係被告所化名，已如前述，實際
      上並無「陳貽雲」之人，該筆匯款自係人蛇集團所支付予被告乙○○作為其變
      造證件申請護照及帶領己○○、丙○○至機場出境之報酬至明，亦徵被告乙○○與人蛇集團間之共犯關係與分工模式。
    (六)依證人即百洲旅行社職員林享芬證述，變造之「甲○○」、「庚○○」證件係
      被告乙○○所送件，取件，而從頭到尾只有乙○○與他接洽，足見為辦理護照
      所填寫之「甲○○」、「庚○○」名義之「普通護照入出境許可申請書」私文
      書，係乙○○所偽造，而該「甲○○」、「庚○○」署押亦為乙○○所偽造無
      疑，又乙○○利用不知情之林享芬持其所變造之「甲○○」、「庚○○」證件
      及其所偽造之「甲○○」、「庚○○」名義之「普通護照入出境許可申請書」
      ，向主管機關外交部領事局台中服務處申請中華民國護照，使該機關承辦之公
      務員不知情而登載於業務上所掌之公文書，並發給「甲○○」名義而實貼己○○照片之中華民國護照（護照號碼Ｍ00000000號），乙○○於取得「
    甲○○」名義之護照後，隨即行使該護照，為「甲○○」辦理參加赴美觀光團
      ，並繳交團費及上開護照，則該護照既自始未經他人之手，且參以護照上持照
      人簽名欄「甲○○」署押，與前開「普通護照入出境許可申請書」上「甲○○
      」署押筆跡相合，則護照上「甲○○」署押自係乙○○所偽造無疑。而變造之
      丁○○證件，既係乙○○交予戊○○持往永通旅行社辦理護照，則丁○○名義
      之「普通護照入出境許可申請書」私文書自係戊○○所偽造，其上之「丁○○
      」署押自亦係戊○○所偽造。
    (七)被告己○○、丙○○均自承渠等係欲偷渡至臺灣地區後，再伺機以偽造之證件
      偷渡至美國打工，且渠等於大陸地區上船前，及到臺灣地區後，均已預備有照
      片供變造身分證及退伍證之用，則渠等對於變造特種文書及偽造私文書部分，
      自與被告乙○○等人蛇集團有犯意聯絡與行為分擔，均為共同正犯，所辯不知
      情云云，並不可採。
三、按行為後之法律有變更者，適用裁判時之法律。但裁判前之法律有利於行為人者
    ，適用最有利於行為人之法律。刑法第二條第一項定有明文。所謂法律有變更，
    係指足以影響行為可罰性範圍及其法律效果之法律有變更，而所謂變更，包括修
    正、廢止，或另定特別法。人民入出境，應向內政部警政署入出境管理局申請許
    可，未經許可者，不得入出境，違反者，國家安全法第六條第一項設有處罰規定
    ，惟入出國及移民法於八十八年五月二十一日經總統公布，並經行政院定於同日
    施行，其就未經許可入出國者，於第五十四條設有處罰規定，經比較國家安全法
    第六條第一項及入出國及移民法第五十四條之法定刑，均規定為三年以下有期徒
    刑、拘役或科或併科新臺幣九萬元以下罰金，則行為在入出國及移民法公布施行
    前者，依刑法第二條第一項前段規定，應依裁判時之法律即入出國及移民法第五
    十四條處斷。又護照條例於八十九年五月十七日經總統公布，且依該條例第二十
    七條規定，自八十九年五月二十一日施行，其偽造、變造國民身分證以供申請護
    照，或行使偽造、變造國民身分證以供申請護照，足以生損害於公眾或他人者，
    該條例第二十三條第一、二項分別設有處罰規定，法定刑均為五年以下有期徒刑
    、拘役或科或併科新台幣五十萬元以下之罰金，則行為在護照條例公布施行前者
    ，依刑法第二條第一項但書規定，應依行為時之法律即刑法第二百十六條、第二
    百十二條之規定處斷。
四、核被告乙○○所為係犯臺灣地區與大陸地區人民關係條例第七十九條第一項之使
    大陸地區人民非法進入臺灣地區罪、刑法第一百六十四條第一項之藏匿犯人罪、
    同法第二百十六條、第二百十二條之行使變造特種文書罪、同法第二百十六條、
    第二百十條之行使偽造私文書罪、同法第二百十六條、第二百十四條之行使使公
    務員登載不實文書罪。被告己○○、丙○○所為係犯入出國及移民法第五十四條
    之未經許可入出國罪、刑法第二百十六條、第二百十二條之行使變造特種文書罪
    、同法第二百十六條、第二百十條之行使偽造私文書罪，被告己○○另犯刑法第
    二百十六條、第二百十四條之行使使公務員登載不實文書罪。被告戊○○所為係
    犯刑法第二百十六條、第二百十二條之行使變造特種文書罪、同法第二百十六條
    、第二百十條之行使偽造私文書罪。被告乙○○變造身分證、退伍證（退伍證遺
    失證明書）後持以行使，及偽造「甲○○」、「庚○○」署押在「普通護照入出
    境許可申請書」之私文書後復持以行使，及被告戊○○偽造「丁○○」署押在「
    普通護照入出境許可申請書」之私文書後持以行使，其偽造署押為偽造私文書之
    部分行為，變造特種文書、偽造私文書後持以行使，其變造、偽造之低度行為均
    為其後之行使之高度行為所吸收，均不另論罪；被告乙○○就使大陸地區人民非
    法進入臺灣地區、藏匿人犯及行使變造特種文書、行使偽造私文書及行使使公務
    員登載不實文書罪，與人數、姓名不詳之人蛇集團成員間，及被告乙○○與被告
    己○○、丙○○間，分別就行使變造特種文書、行使偽造私文書、行使使公務員
    登載不實文書罪（被告己○○部分），及被告乙○○與被告戊○○就行使變造「
    丁○○」特種文書及行使偽造「丁○○」「普通護照入出境許可申請書」之私文
    書犯行，均有犯意聯絡與行為分擔，均為共同正犯；被告乙○○多次行使變造特
    種文書及行使偽造私文書，均時間緊接，罪名相同，顯係基於概括犯意反覆為之
    ，應依刑法第五十六條規定，論以連續犯一罪，並依法加重其刑，被告乙○○行
    使變造「甲○○」身分證、退伍證及行使偽造之「甲○○」「普通護照入出境許
    可申請書」向外交部領事局台中服務處申請「甲○○」名義之中華民國護照，使
    該管公務員不知情而登載於職務上所掌公文書，並發給「甲○○」中華民國護照
    ，係屬一行為分別觸犯刑法第二百十六條、第二百十二條之行使變造特種文書罪
    、刑法第二百十六條、刑法第二百十條之行使偽造私文書罪，及刑法第二百十四
    條之使公務員登載不實文書罪，為想像競合犯，應從一重之行使偽造私文書罪處
    斷，又被告乙○○於取得「甲○○」中華民國護照後，為「甲○○」辦理參加赴
    美觀光團，並交付該本護照，表示「甲○○」欲出境美國之意，足以生損害於甲○○及入出境管理之正確性，核其所為係犯刑法第二百十六條、第二百十四條之
    行使使公務員登載不實文書罪；被告乙○○、戊○○利用不知情之百洲旅行社、
    永通旅行社職員持變造之特種文書及偽造之私文書向主管機關外交部領事局台中
    服務處行使，表示「甲○○」、「庚○○」及「丁○○」分別欲申請「甲○○」
    、「庚○○」及「丁○○」名義之中華民國護照，均為間接正犯；被告乙○○所
    犯違反臺灣地區與大陸地區人民關係條例第七十九條第一項之使大陸地區人民非
    法進入臺灣地區罪、刑法第一百六十四條第一項之藏匿犯人罪、同法第二百十六
    條、第二百十條之行使偽造私文書罪、同法第二百十六條、第二百十四條之行使
    使公務員登載不實文書罪間，有方法、結果之牽連關係，應依刑法第五十五條規
    定，從一重之臺灣地區與大陸地區人民關係條例第七十九條第一項之使大陸地區
    人民非法進入臺灣地區罪處斷。被告己○○所犯刑法第二百十六條、第二百十二
    條之行使變造特種文書罪、同法第二百十六條、第二百十條之行使偽造私文書罪
    及同法第二百十四條之使公務員登載不實文書罪間，所犯三罪，為一行為而犯數
    罪名，為想像競合犯，應依刑法第五十五條規定，從一重之行使偽造私文書罪處
    斷，所犯未經許可入出國罪、行使偽造私文書罪與行使使公務員登載不實文書罪
    間，有方法、結果之牽連關係，應依刑法第五十五條規定，從一重之行使偽造私
    文書罪處斷。被告丙○○所犯入出國及移民法第五十四條之未經許可入出國罪、
    刑法第二百十六條、第二百十二條之行使變造特種文書罪、同法第二百十六條、
    第二百十條之行使偽造私文書罪，所犯後二罪，係一行為而犯數罪名，為想像競
    合犯，應從一重之行使偽造私文書罪處斷，所犯未經許可入出國罪與行使偽造私
    文書罪間，有方法、結果牽連關係，應從一重之行使偽造私文書罪處斷。被告戊○○所犯刑法第二百十六條、第二百十二條之行使變造特種文書罪及同法第二百
    十六條、第二百十條之行使偽造私文書罪，係屬一行為而犯數罪名，為想像競合
    犯，應依刑法第五十五條規定，從一重之行使偽造私文書罪處斷。公訴意旨就被
    告乙○○部分，起訴法條漏未引用臺灣地區與大陸地區人民關係條例第七十九條
    第一項，及刑法第一百六十四條第一項，惟其起訴犯罪事實已論及，應認為已起
    訴；又公訴人認被告戊○○就使大陸地區人民己○○、丙○○非法進入臺灣地區
    ，認與被告乙○○有犯意聯絡，為共同正犯，惟查被告戊○○僅就行使變造「丁○○」特種文書及行使偽造私文書，與被告乙○○有犯意聯絡，已如前述，是並
    無證據足資證明被告戊○○就其餘部分仍有參與，自屬不能證明被告犯罪，原應
    就其餘部分為無罪諭知，惟公訴人以其餘部分與有罪部分有裁判上一罪關係，爰
    不另為無罪之諭知。再被告乙○○變造庚○○及丁○○證件後，或由其自己利用
    不知情之百洲旅行社職員，或交由戊○○利用不知情之永通旅行社職員向主管機
    關申領護照，其中僅「甲○○」部分得逞，而「庚○○」及「丁○○」部分則未
    得逞，因之，被告乙○○、戊○○就「庚○○」、「丁○○」申請護照而使公務
    員登載不實部分，因被駁回申請，是尚屬未遂階段，然刑法第二百十四條並未處
    罰未遂犯，因之，自不成立犯罪，公訴人認被告乙○○、丙○○、戊○○另成立
    刑法第二百十四條之罪，尚有誤會，此部分原應為無罪諭知，惟公訴人以此部分
    與各該被告有罪部分有牽連犯裁判上一罪關係，亦不另為無罪諭知。爰審酌被告
    乙○○前曾於八十六年間因違反臺灣地區與大陸地區人民關係條例案件，經臺灣
    高雄地方法院判處有期徒刑一年，併科罰金三十萬元，緩刑四年，詎於緩刑期間
    仍不知悔改，再犯本件，顯然目無法紀，惡性深重，而被告己○○、丙○○為大
    陸地區人民，為圓赴美淘金夢想，不思正途，觸犯法律，其情尚非重大，被告戊○○與乙○○具姻親關係，對於乙○○之違法行為，不加勸阻指正，反與之謀合
    犯之，實無可取，及審酌被告等人犯罪後態度、所生之危害等一切情狀量處如主
    文所示之刑，並就被告乙○○罰金部分諭知易服勞役之折算標準。
五、扣案變造甲○○（貼己○○照片）身分證影本、變造庚○○（貼丙○○照片）身
    分證影本、及退伍證影本、為被告乙○○變造後，自己行使而影印留存，而扣案
    「甲○○」名義之中華民國護照（護照號碼Ｍ00000000號）一本，均為
    被告乙○○因犯罪所得之物，均應依刑法第三十八條第一項第三款宣告沒收，變
    造丁○○（貼丙○○照片）身分證及退伍證遺失證明書（八八柱義字第五０二０
    號）上變造之丙○○照片各一張，為被告丙○○所有反被告丙○○、乙○○、戊○○等供犯罪所用之物，就該照片部分，應依刑法第三十八條第一項第二款宣告
    沒收；至「甲○○」名義之中華民國護照上「甲○○」署押，既因該護照已宣告
    沒收，亦無重複宣告沒收之必要；扣案「甲○○」、「庚○○」、「丁○○」名
    義之「普通護照入出境許可申請書三份，既分別經被告乙○○、戊○○持以行使
    申請護照，已非屬被告所有，自不得宣告沒收，惟該申請書上偽造之「甲○○」
    、「庚○○」、「丁○○」署押三枚，仍應依刑法第二百十九條規定宣告沒收。
貳、無罪部分：
一、公訴意旨略以：乙○○（已為有罪判決）明知己○○、丙○○二人（均已為有罪
    判決）係大陸地區人民，為經由我國偷渡至美國打工，與乙○○基於犯意聯絡與
    行為分擔，於民國八十八年八月間，在大陸福建省福州市，與人蛇集團在大陸成
    員接洽後，先給付人民幣一萬元，再於八十八年八月十五日二十時許，未經向我
    國內政部警政署入出境管理局申請許可，即由乙○○及該集團在大陸成員安排己○○及丙○○自大陸福建省平潭縣搭乘漁船出海，以快艇接駁方式在臺灣沿岸某
    處上岸入我國境，由人蛇集團成員將己○○及丙○○藏匿在中部地區，由乙○○
    以每套新臺幣三萬元之代價向與其具有犯意聯絡之被告甲○○及被告庚○○購得
    該二人之身份證及退伍令，再由乙○○以將被告甲○○身份證及退伍令上相片換
    貼成己○○相片及將被告庚○○之身份證及退伍令上相片換貼成丙○○相片之方
    式，變造上開被告甲○○及被告庚○○之身份證及退伍令之特種文書，旋利用不
    知情之百洲旅行社職員，以持向外交部領事事務局台中服務處，申領被告甲○○
    及被告庚○○之人頭護照，行使上開變造之特種文書，使不知情之外交部領事事
    務局台中服務處職員，依其所申請核發基本年籍資料為被告甲○○相片為己○○
    護照號碼為Ｍ00000000號之中華民國人頭護照予百洲旅行社職員，其中
    以將被告庚○○之身份證及退伍令上相片換貼成丙○○相片之申請被駁回，乙○○復基於同前之概括犯意，經由被告甲○○之介紹以新臺幣幣三萬元之代價向與
    其具有犯意聯絡之被告邱志仁購得被告丁○○之身份證及退伍令，旋以將被告丁○○身份證及退伍令上相片換貼成丙○○相片之方式，變造上開被告丁○○之身
    份證及退伍令之特種文書，並由與其亦具有犯意絡之戊○○（已為有罪判決），
    利用不知情之永通旅行社職員，以持向外交部領事事務局台中服務處，申領被告
    丁○○之人頭護照，行使上開變造之特種文書，使不知情之外交部領事事務局台
    中服務處職員，依其所申請核發基本年籍資料為被告丁○○相片為丙○○之護照
    予丙○○，因認被告甲○○、庚○○、丁○○涉犯國家安全法第六條第一項、刑
    法第二百十六條、第二百十二條及同法第二百十四條之罪嫌。
二、按犯罪事實應依證據認定之，無證據不得推定犯罪事實。又不能證明被告犯罪者
    ，應諭知無罪之判決。刑事訴訟法第一百五十四條、第三百零一條分別定有明文
    。又事實之認定，應憑證據，如未能發現相當之證據，或證據不足以證明，自不
    能以推測或擬制之方法，以為裁判基礎。最高法院四十年台上字第八六號著有判
    例意旨可資參照。本件公訴人認被告甲○○、庚○○、丁○○涉犯前揭罪名，係
    以同案被告乙○○之供詞及被告甲○○、庚○○、丁○○均有將其身分證及退伍
    證交付乙○○為其主要論據。
三、訊據被告甲○○、庚○○、丁○○均堅決否認犯罪，均辯稱：渠等交付身分證、
    退伍證給乙○○，是因乙○○向渠等表示有朋友在旅行社服務，辦護照比較快，
    因之渠等始將上開證件交付乙○○等語。經查，同案被告乙○○向被告庚○○、
    丁○○遊說代辦護照之時，均表明其姓名為「陳貽雲」，並出示「陳貽雲」名片
    一張之事實，已據被告庚○○、丁○○供陳在卷，且為同案被告乙○○所不否認
    ，並有名片一張存卷可參，如同案被告乙○○確如其所陳係以每人一萬元之代價
    ，向被告庚○○、丁○○借得上開證件，則同案被告乙○○以其真實姓名為之即
    可，何需化名「陳貽雲」，又同案被告乙○○自承係因其在大陸親人需要台胞證
    購買物品，比較便宜，想借用他們證件來變造供大陸人使用，被告甲○○、庚○○、丁○○等人均明知云云，縱認屬實，然被告乙○○既係要申請被告甲○○、
    庚○○、丁○○等人之護照用以申請台胞證，再將台胞證變造供大陸人民使用，
    亦難謂被告甲○○、庚○○、丁○○等人有同意同案被告乙○○變造其身分證、
    退伍證用以申請護照，何況同案被告乙○○上開所陳各以一萬元代價借用身分證
    、退伍證等供述，亦均為被告甲○○、庚○○、丁○○所否認。又同案被告乙○○於本院審理時自承：「（何以向甲○○拿身分證、退伍證？）我說大陸有親人
    ，需要台胞證，是借用，並沒有要辦護照，他們並不知情，只知要賣給我台胞證
    ，我給甲○○一萬元，三人一人一萬元」（本院八十九年四月十七日審理筆錄）
    、「（甲○○一開始就知你要變造？）他是不知道，我只說要辦護照及台胞證」
    （八十九年五月二十二日審理筆錄），因之，被告甲○○、庚○○、邱志仁辯稱
    渠等交身分證、退伍證給乙○○是要辦理護照等語，非無可採，此外復查無其他
    積極證據足資證明被告犯罪，依前開法律規定，即應為被告無罪之論知。
據上論斷，應依刑事訴訟法第二百九十九條第一項前段、第三百零一條，臺灣地區與
大陸地區人民關係條例第七十九條第一項，入出國及移民法第五十四條，刑法第十一
條前段、第二條第一項、第二十八條、第二百十條、第二百十二條、第二百十四條、
第二百十六條、第一百六十四條第一項、第五十五條、第四十二條第三項、第三十八
條第一項第二款、第三款、第二百十九條，罰金罰鍰提高標準條例第一條前段、第二
條，現行法規所定貨幣單位折算新台幣條例第二條，判決如主文。
本案經檢察官張尹敏到庭執行職務。
中      華      民      國      八十九    年  七      月    十三    日
                                臺灣桃園地方法院刑事第一庭
                                    法  官  黃  斯  偉
右正本證明與原本無異。
如不服本判決，應於判決送達後十日內向本院提出上訴狀( 應附繕本 )，上訴於
臺灣高等法院。
                                    書記官   薛淑玲
中      華      民      國       八十九   年    七      月    十七    日
附論罪科刑依據之法條：
台灣地區與大陸地區人民關係條例第七十九條
違反第十五條第一款規定者，處五年以下有期徒刑、拘役或科或併科新臺幣五十萬元
以下罰金。
以犯前項之罪為常業者，處一年以上七年以下有期徒刑，得併科新臺幣一百萬元以下
罰金。
刑法第二百十二條
偽造、變造護照、旅券、免許證、特許證及關於品行、能力、服務或其他相類之證書
、介紹書，足以生損害於公眾或他人者，處一年以下有期徒刑，拘役或三百元以下罰
金。
刑法第二百十四條
明知為不實之事項，而使公務員登載於職務上所掌之公文書，足以生損害於公眾或他
人者，處三年以下有期徒刑、拘役或五百元以下罰金。
刑法第二百十六條
行使第二百十條至第二百十五條之文書者，依偽造、變造文書或登載不實事項或使登
載不實事項之規定處斷。
刑法第一百六十四條
藏匿犯人或依法逮捕、拘禁之脫逃人或使之隱避者，處二年以下有期徒刑、拘役或五
百元以下罰金。
意圖犯前項之罪而頂替者亦同。
刑法第二百十九條
偽造之印章、印文或署押，不問屬於犯人與否，沒收之。


司法院資訊處製作；財團法人民間司法改革基金會備份。
